臺灣高等法院刑事判決　　　　　　　　96年度上易字第1751號
上　訴　人　臺灣臺北地方法院檢察署檢察官
被　　　告　甲○○
上列上訴人因被告違反毒品危害防制條例案件，不服臺灣臺北地
方法院九十六年度易字第一０八一號，中華民國九十六年六月二
十九日第一審判決（起訴案號：臺灣臺北地方法院檢察署九十六
年度毒偵字第六０五號），提起上訴，本院判決如下：
    主  文
原判決撤銷。
甲○○施用第二級毒品，累犯，處有期徒刑陸月，如易科罰金，
以新臺幣壹仟元折算壹日；減為有期徒刑參月，如易科罰金，以
新臺幣壹仟元折算壹日。扣案第二級毒品甲基安非他命捌包（驗
餘淨重合計拾捌點捌壹公克）沒收銷燬之；包裝上開甲基安非
他命之包裝袋捌個沒收。
    事  實
一、甲○○前於民國八十九年間因施用毒品案件，經臺灣板橋地
    方法院以八十九年度毒聲字第五九四二號裁定送觀察、勒戒
    ，因無繼續施用毒品之傾向，經臺灣板橋地方法院檢察署檢
    察官於八十九年十月二十七日以八十九年度毒偵字第六五八
    一號不起訴處分確定，且於八十九年十月三十一日執行完畢
    出監；另於八十九年間因施用毒品案件，經臺灣板橋地方法
    院以九十年度毒聲字第四四０號裁定送觀察、勒戒，仍認無
    繼續施用毒品之傾向，經臺灣板橋地方法院檢察署檢察官於
    九十年三月三十日以九十年度毒偵緝字第二一六號不起訴處
    分確定，且於同日執行完畢出監；又於九十年間因施用第一
    級毒品及第二級毒品毒品案件，經臺灣板橋地方法院以九十
    一年度毒聲字第六七八號裁定令入戒治處所施以強制戒治一
    年，刑案部分則經臺灣板橋地方法院以九十一年度訴字第九
    四四號分別判處有期徒刑七月、四月，其中施用第二級毒品
    部分，經臺灣高等法院以九十一年度上訴字第二八二五號撤
    銷改判有期徒刑五月確定（下稱第一案）；再於九十一年間
    因違反毒品危害防制條例轉讓第二級毒品案件，經臺灣板橋
    地方法院以九十一年度訴字第一八０五號判處有期徒刑八月
    確定（下稱第二案），第一案所判處有期徒刑七月、五月及
    第二案所判處有期徒刑八月，經臺灣板橋地方法院以九十二
    年度聲字第九五一號定應執行刑為有期徒刑一年六月；復於
    九十二年間，因施用毒品案件，經臺灣板橋地方法院以九十
    二年度易緝字第二三九號判處有期徒刑六月確定（下稱第三
    案）；上開第一案及第二案所定應執行刑與第三案接續執行
    至九十四年四月二十二日因縮短刑期假釋出監，迄至九十四
    年十二月七日因假釋縮刑期滿未經撤銷而執行完畢（於本案
    構成累犯）。
二、詎甲○○仍不悔改，復基於施用第二級毒品甲基安非他命之
    犯意，於九十六年二月七日下午三時許，在臺北縣土城市○
    ○路○段二四二巷八弄六號五樓住處，以將毒品甲基安非他
    命置於吸食器內再點火加熱燒烤產生白煙吸聞之方式，非法
    施用第二級毒品甲基安非他命一次。嗣於同日晚上十時四十
    五分許，在臺北縣新店市○○路○段一六五號前為警查獲，
    並扣得含第二級毒品甲基安非他命成分之結晶物共八包（驗
    前毛重合計四十一．一七公克，合計淨重三十九．０九公克
    ，經取樣０．二八公克檢驗用罄，驗餘淨重合計三十八．八
    一公克，起訴書誤繕為總毛重四十一．五公克，淨重三十九
    ．三公克），始查悉上情。
三、案經臺北縣政府警察局新店分局報請臺灣臺北地方法院檢察
    署檢察官偵查起訴。
    理  由
壹、程序方面：
一、按被告之自白非出於強暴、脅迫、利誘、詐欺、疲勞訊問、
    違法羈押或其他不正之方法，且與事實相符者，得為證據，
    刑事訴訟法第一百五十六條第一項定有明文。本案被告甲○
    ○於本院審理中雖未到庭，惟其於原審審理中不爭執其自白
    具有任意性，且衡諸本案扣得之毒品及驗尿報告，顯見其自
    白與事實相符，故依上開規定，被告之自白有證據能力。
二、又搜索，經受搜索人出於自願性同意者，得不使用搜索票，
    但執行人員應出示證件，並將其同意之意旨記載於筆錄；刑
    事訴訟法第一百三十一條之一規定甚明。本案警員執行搜索
　　時雖未向法院聲請搜索票，惟其執行係得被告甲○○之同意
　  後為之，並經執行員警記載事由於筆錄（見九十六年度毒偵
    字第六０五號卷第十四、二十五頁），是本案係得被告之同
    意後搜索，依諸上開規定，本案搜索扣押所得之毒品，並非
    違法取得之證物，有證據能力。
三、又「被告以外之人於審判外之言詞或書面陳述，除法律有規
    定者外，不得作為證據」，刑事訴訟法第一百五十九條第一
    項固定有明文，然「鑑定之經過及其結果，應命鑑定人以言
    詞或『書面』報告」，同法第二百零六條第一項亦規定甚明
    ，是鑑定人以書面為鑑定報告提出於法院，依刑事訴訟法第
    一百五十九條第一項立法理由及同法第二百零六條第一項規
    定，即具有證據能力。又法院或檢察官得囑託醫院、學校或
    其他相當之機關、團體為鑑定，或審查他人之鑑定，並準用
    第二百零三條至第二百零六條之一之規定，刑事訴訟法第二
  　百零八條第一項亦定有明文。依此，檢察官對於偵查中之案
    件，認須實施鑑定者，固應就具體個案，選任鑑定人或囑託
    鑑定機關（團體）為之；但對於司法警察機關調查中之案件
    ，或有量大或急迫之情形，為因應實務之現實需求，如檢察
    官針對該類案件之性質（例如：查扣之毒品必須檢驗其成份
    、對於施用毒品之犯罪嫌疑人必須檢驗其體內有無毒品代謝
    反應、對於查扣之槍砲彈藥必須檢驗有無殺傷力、對於違反
    野生動物保育法案件必須鑑定是否屬於保育類動物案件等）
    ，認為當然有鑑定之必要者，經參考法務部九十二年五月二
    十日法檢字第０九二０八０二０三號函送之法務部「因應刑
    事訴訟法修正工作小組」研討之刑事訴訟法修正相關議題第
    二十一則之共識結論，以及本院於九十二年八月一日舉行之
    刑事訴訟法新制法律問題研討會第三則法律問題研討結果之
    多數說（載於司法院九十二年八月印行「刑事訴訟法新制法
    律問題彙編」第十五頁至第十八頁），基於檢察一體原則，
    得由該管檢察長對於轄區內之案件，以事前概括選任鑑定人
    或囑託鑑定機關（團體）之方式，俾便轄區內之司法警察官
    、司法警察對於調查中之此類案件，得即時送請事前已選任
    之鑑定人或囑託之鑑定機關（團體）實施鑑定，該鑑定人或
    鑑定機關（團體）亦應視同受承辦檢察官所選任或囑託而執
    行鑑定業務，其等出具之書面鑑定報告應屬刑事訴訟法第二
    百零六條所定之傳聞例外，當具有證據能力（法務部九十二
    年九月一日法檢字第０九二００三五０八三號函可供參照）
    。從而，本案扣案之毒品、尿液經由查獲之警察單位依先前
    轄區檢察署檢察長事前概括選任鑑定機關，即內政部警政署
    刑事警察局（毒品）、臺灣檢驗科技股份有限公司（尿液）
    鑑定，則該二鑑定機關所出具之毒品鑑定通知書、尿液鑑定
    報告書，即具有證據能力而得為本案之證據。
貳、實體方面：
一、被告甲○○於本院審理期日經合法傳喚未到庭，惟上開施用
    第二級毒品甲基安非他命之犯罪事實，業據被告於警詢、偵
    查及原審審理中坦承不諱（見上開偵卷第十二、四十一頁，
    原審卷第四十頁反面）；被告為警查獲時所採得之尿液經送
    臺灣檢驗科技股份有限公司鑑定，亦呈安非他命類陽性反應
    ，有該公司於九十六年三月十三日出具之第ＣＺ00000
    0000號「濫用藥物尿液檢驗報告」，及臺北縣警察局新
    店分局毒品被移送者姓名及代碼對照表各一紙在卷可稽。而
    扣案之結晶物品，經送內政部警政署刑事警察局鑑定，其中
    五包為褐色晶體，驗前毛重合計二十二．六公克，包裝塑膠
    袋合計一．０九公克，取０．０七公克鑑定用罄，檢出第二
    級毒品甲基安非他命成分；餘三包為白色晶體，驗前毛重合
    計十八．五七公克，包裝塑膠袋合計０．九九公克，取０．
    二一公克鑑定用罄，檢出第二級毒品甲基安非他命成分（經
    計算八包驗前毛重合計四十一．一七公克，淨重合計三十九
    ．０九公克，經取樣０．二八公克檢驗用罄，驗餘淨重合計
    為三十八．八一公克），亦有該局於九十六年三月十二日所
    出具之刑鑑字第０９６００２９５７４號「鑑定書」一紙附
    卷可按，是被告上開施用第二級毒品之自白核與事實相符，
    自堪採信。另被告前因施用毒品案件經裁定送觀察、勒戒、
    令入戒治處所施以強制戒治、受有期徒刑宣告及執行完畢之
    情形，業如犯罪事實欄所載，有臺灣高等法院被告前案紀錄
    表一份在卷可參，是被告所犯本案施用第二級毒品甲基安非
    他命之犯行堪以認定。
二、查「甲基安非他命」，係毒品危害防制條例第二條第二項第
    二款所規定之第二級毒品，被告非法施用，核其所為，係犯
    毒品危害防制條例第十條第二項之施用第二級毒品罪。又被
    告施用前、後持有甲基安非他命之低度行為，應為施用之高
    度行為所吸收，不另論罪。另被告有事實欄所載之前科，於
    九十四年四月二十二日縮短刑期假釋出監，於九十四年十二
    月七日因假釋縮刑期滿執行完畢，有臺灣高等法院被告前案
    紀錄表一份在卷可參，被告於有期徒刑執行完畢後五年內，
    故意再犯本案有期徒刑以上之刑之罪，為累犯，應依刑法第
    四十七條第一項之規定加重其刑。
三、原審調查後認被告施用第二級毒品犯罪事證明確而予以論罪
    科刑，固非無見，惟中華民國九十六年罪犯減刑條例於九十
    六年七月十六日起施行，本件被告所涉毒品危害防制條例第
    十條第二項之施用第二級毒品罪，符合該減刑條例第二條第
    一項第三款之情形，應依法減輕其刑二分之一，原審未及審
    酌減刑之事由，即有不當。檢察官以被告另有未及併案事由
    ，提起上訴指摘原審判決不當，固屬無據（理由詳下述），
    但原判決既有上開可議之處，自應由本院撤銷原判決，並審
    酌被告所為對個人身心戕害甚鉅，惟其犯罪後坦承犯行，兼
    衡其犯罪之動機、目的、手段、生活狀況、智識程度等一切
    情狀，量處有期徒刑六月，減為有期徒刑三月，並諭知如易
    科罰金，以新臺幣一千元折算一日之標準，以資懲儆。
四、扣案第二級毒品甲基安非他八包（驗餘淨重合計三十八．八
    一公克），為查獲之第二級毒品，應依毒品危害防制條例第
    十八條第一項前段之規定宣告沒收銷燬之。而取樣０．二八
    公克部分，業已檢驗用罄而滅失，自無庸為沒收銷燬之諭知
    。另扣案包裝前開甲基安非他命之空包裝袋八個，均係用於
    包裹甲基安非他命，防止其裸露、潮濕，便於攜帶，為被告
    犯本案施用毒品罪所用之物，且為被告所有，業據被告供明
    在卷（見同上偵卷第十一頁），爰依刑法第三十八條第一項
    第二款之規定宣告沒收。
五、臺灣臺北地方法院檢察署九十六年度毒偵字第二０八九號併
    案意旨略謂：被告甲○○於九十六年六月七日，在臺北市○
    ○路二十二之五號七樓住處，施用第二級毒品甲基安非他命
    一次，涉犯毒品危害防制條例第十條第二項之施用第二級毒
    品罪，認與上開起訴部分具有反覆實施之「集合犯」關係，
    屬實質上一罪，原審未及審理，應予移送併辦，請求撤銷原
    判決云云。本院查，刑事法若干犯罪行為態樣，本質上原具
    有反覆、延續實行之特徵，立法時既予特別歸類，定為犯罪
    構成要件之行為要素，則行為人基於概括之犯意，在密切接
    近之一定時、地持續實行之複次行為，倘依社會通念，於客
    觀上認為符合一個反覆、延續性之行為觀念者，於刑法評價
    上，即應僅成立一罪，學理上稱為「集合犯」。抑即立法者
    在制定犯罪構成要件時，本即預定有數個同種類之行為而反
    覆實行犯罪而言。惟依毒品危害防制條例第十條第二項之施
    用毒品罪之構成要件文義觀之，實無從認定立法者本即預定
    該犯罪之本質，必有數個同種類行為而反覆實行之集合犯行
    ，而屬「集合犯」。又行為人各次施用毒品之行為，均係為
    滿足各該次之毒癮，於滿足毒癮後，該次行為即已完成；是
    各次均為各自獨立之行為，各具獨立性，前後各施施用行為
    間，自無密切不可分之關係，為各自獨立構成同一施用毒品
    罪責，亦非接續犯（最高法院九十六年第九次刑事庭會議決
    議參照），是上開併案部分九十六年六月七日之施用毒品犯
    行，與已起訴部分九十六年二月七日之施用毒品犯行間，並
    無實質上一罪或裁判上一罪之關係，本院自無從併予審究，
    應退由臺灣臺北地方法院檢察署檢察官偵查，另為適法之處
    理，檢察官執此事由上訴，自無理由。
六、被告甲○○經合法傳喚，無正當理由未於審理期日到庭，爰
    不待其陳述，逕行判決。
據上論斷，應依刑事訴訟法第三百七十一條、第三百六十九條第
一項前段、第三百六十四條、第二百九十九條第一項前段，毒品
危害防制條例第十條第二項、第十八條第一項前段，刑法第十一
條前段、第四十七條第一項、第四十一條第一項前段、第三十八
條一項第二款，中華民國九十六年罪犯減刑條例第二條第一項第
三款、第七條、第九條，判決如主文。
本案經檢察官鄭龍照到庭執行職務。
中　　華　　民　　國　　96　　年　　10　　月　　31　　日
                  刑事第四庭  審判長法  官  蔡秀雄
                                    法  官  陳國文
                                    法  官  鄭水銓
以上正本證明與原本無異。
本判決不得上訴。
                                    書記官  劉貞達
中　　華　　民　　國　　96　　年　　10　　月　　31　　日
附錄本案論罪科刑法條全文
毒品危害防制條例第十條：
施用第一級毒品者，處六月以上五年以下有期徒刑。
施用第二級毒品者，處三年以下有期徒刑。
